臺灣新北地方法院刑事判決
110年度交易字第140號
公  訴  人  臺灣新北地方檢察署檢察官
被      告  許長修




上列被告因公共危險案件，經檢察官提起公訴（110年度偵字第1
9622號），本院判決如下：
    主  文
許長修駕駛動力交通工具吐氣所含酒精濃度達每公升零點二五毫
克以上，累犯，處有期徒刑伍月，如易科罰金，以新臺幣壹仟元
折算壹日。
    事  實
一、許長修於民國110年5月9日19時許起至同日22時許止，在新
    北市○○區○○街00號快炒店內飲用酒類後，明知飲酒後不得駕
    駛動力交通工具，竟不顧公眾之安危，於同日22時30分許在
    新北市○○區○○街00號，將友人停放於路旁之車牌號碼00-0000
    號自用小客車（下稱汽車）發動引擎後，前後移動進行路邊
    停車，適因員警經過察覺異狀而前往關切，聞到許長修身上
    有酒氣味，遂於同日22時46分許對其施以酒精濃度測試，測得
    其吐氣所含酒精濃度達每公升0.34毫克，始悉上情。
二、案經新北市政府警察局土城分局報請臺灣新北地方檢察署檢
    察官偵查起訴。
    理  由
一、證據能力：
    按被告以外之人於審判外之言詞或書面陳述，除法律有規定
    者外，不得作為證據。又被告以外之人於審判外之陳述，雖
    不符合同法第159條之1至第159條之4之規定，但經當事人於
    審判程序同意作為證據，法院審酌該言詞陳述或書面陳述作
    成時之情況，認為適當者，亦得為證據；當事人、代理人或
    辯護人於法院調查證據時，知有第159條第1項不得為證據之
    情形，而未於言詞辯論終結前聲明異議者，視為有前項之同
    意，刑事訴訟法第159條第1項、第159條之5分別定有明文。
    本判決以下引用被告以外之人於審判外之陳述，雖屬傳聞證
    據，然公訴人、被告許長修於本院審理時均表示同意有證據
    能力（見交易卷第71頁），本院審酌該等證據作成時之情況
    ，並無違法不當及證明力明顯過低之瑕疵，以之作為證據應
    屬適當，依刑事訴訟法第159條之5第2項之規定，認前揭證
    據資料均有證據能力。至本判決以下所引用之非供述證據，
    並無證據證明係公務員違背法定程序所取得，且與本案待證
    事實具有自然之關聯性，復經本院於審判期日依法踐行調查
    證據程序，故以之作為本案證據並無不當，均有證據能力，
    自得採為本案認定被告犯罪事實之基礎。
二、認定犯罪事實所憑之證據及理由：
    訊據被告固坦承於前揭時、地飲酒後，坐進上開汽車駕駛座
    ，嗣經警盤查並測得吐氣所含酒精濃度達每公升0.34毫克等
    事實，惟矢口否認有何酒後駕車之行為，辯稱：伊當時是要
    開車門拿飲料，且因為友人汽車停太外面，有問警察能否讓
    伊移車，但沒有發動引擎開車云云。經查：
  ㈠被告於110年5月9日19時許起至同日22時許止，在新北市○○區
    ○○街00號快炒店內飲用酒類，於同日22時30分許在新北市○○
    區○○街00號，坐在友人陳國慶停放於路旁之汽車駕駛座，經
    警盤查後於同日22時46分許施以酒精濃度測試，測得其吐氣所
    含酒精濃度達每公升0.34毫克等節，業經被告於警詢、偵訊
    時供述明確（見偵卷第14至16頁、第64頁），核與證人即員
    警王博逸於偵訊之證述內容大致相符（見偵卷第83至84頁）
    ，並有新北市○○○○○○○○○000○0○0○○○○○○○○○○○○○路○○○○○○○號
    查詢汽車駕駛人資料各1份附卷可參（見偵卷第23頁、第41
    頁），是此部分事實，首堪認定。
  ㈡被告雖於偵訊及本院審理時均辯稱：自己當時只有開車門，
    沒有發動引擎，一下車就被警方盤查云云（見偵卷第64頁，
    交易卷第68頁），然其於警詢時原稱：伊當時只有發動引擎
    ，沒有把汽車開出來云云（見偵卷第16頁），可見就當時是
    否有發動引擎乙節，前後所述迥然不一，則其辯稱自己沒有
    移動汽車是否屬實，要非無疑。且依證人即員警王博逸於偵
    訊證稱：其案發時與另1名同事於新北市土城區延平街往延
    和路方向進行巡邏勤務，看到右前方有一台汽車前後操作路
    邊停車，因為操作一段時間，對方一直停不進車位，車頭也
    擋到車道，其等才會停下來關心發生什麼事，該汽車的車窗
    門沒關，被告坐在駕駛座沒有戴口罩，其等靠近就聞到酒味
    ，就問被告有無飲酒，被告當下承認，其等就對被告進行酒
    測，後來有問被告為何要開車，被告說和車主喝完酒，車主
    把車鑰匙給他就離開，自己本來要走路回家，經過汽車時覺
    得沒有停好，才會把車開出來停回去，只是在停放過程中不
    順利等語（見偵卷第83至84頁），核與其出具之職務報告中
    描述本案查獲經過互核一致（見偵卷第73頁之110年6月24日
    職務報告），足見被告於飲酒後，確實有駕駛汽車進行路邊
    停車之行為。
  ㈢再者，本案於審理期日勘驗被告被查獲經過之密錄器影像，
    勘驗結果略以：①檔名2021_0509_22428_001部分：於影像時
    間0分2秒許，員警要求被告下車，被告表示「沒有啦，我先
    停好一下（台語）」、「不用啦，我停好啦（台語）」，經
    警表示被告身上有酒精反應，不能再開車，被告才下車；於
    影像時間0分41秒許、1分35秒許，被告數次表示要移車，員
    警表示不可以再開車。②檔名2021_0509_225929_002部分：
    於影像時間0分1秒許，員警詢問為何被告友人會將汽車停留
    該處，被告答以「他去睡覺，不然你要叫他開車？我只有移
    一下，你就在找麻煩，他如果過來開，不就出事？我是看他
    車子停太出來，我才想說停進去（台語）」；於影像時間0
    分40秒，被告表示「我才想說趕快把車停好，不然停太出來
    （台語）」，經員警告知規定就是這個樣子；於影像時間2
    分54秒許，被告說「如果我在馬路上走，你擋下來靠路邊，
    這個就不予置評嘛，不需要搞這麼大動作啦，講實在的。偶
    爾啦，偶爾自己思考一下，因為法律是死的，啊你們公權力
    要用在這個小地方，我也沒辦法啦，對不對？我今天開在馬
    路，啊剛好讓你攔在路邊，那就沒有辦法，因為我自己喝酒
    。你不是，我剛剛停出來，接著停進去，你就這樣，我是建
    議你啦，好不好？（台語）」；於影像時間3分56秒許，被
    告接受吐氣酒精濃度測試，經員警告知酒精濃度達每公升0.
    34毫克等情，有本院111年3月22日勘驗筆錄1份附卷可參（
    見交易卷第73至75頁），足示被告接受酒測前，曾數次向員
    警表示自己剛才是在幫朋友把汽車停好，甚至曾明確描述自
    己是把車「停出來，接著停進去」，益徵前揭員警之證述內
    容非虛，被告確於酒後將汽車發動引擎而前後移動進行路邊
    停車，被告徒以當時只是開車拿飲料、沒有發動引擎也沒有
    開車等詞置辯，要與實情甚違，殊無可採。
  ㈣綜上，本案事證明確，被告所辯不足採信，其犯行洵堪認定
    ，應依法論科。
三、論罪科刑：
  ㈠按行為後法律有變更者，適用行為時之法律。但行為後之法
    律有利於行為人者，適用最有利於行為人之法律，刑法第2
    條第1項定有明文。經查，被告為本件犯行後，刑法第185條
    之3第1項之規定，業於111年1月28日修正公布，並自同年月
    30日生效施行。修正前刑法第185條之3第1項第1款規定：「
    駕駛動力交通工具而有下列情形之一者，處2年以下有期徒
    刑，得併科20萬元以下罰金：一、吐氣所含酒精濃度達每公
    升0.25毫克或血液中酒精濃度達百分之0.05以上。」；修正
    後同條項則規定：「駕駛動力交通工具而有下列情形之一者
    ，處3年以下有期徒刑，得併科30萬元以下罰金：一、吐氣
    所含酒精濃度達每公升0.25毫克或血液中酒精濃度達百分之
    0.05以上。」，是經比較新舊法之結果，修正後法定刑已較
    修正前提高，並無較有利於被告之情形，應依刑法第2條第1
    項前段規定，適用被告行為時即修正前刑法第185條之3第1
    項規定。次按刑法第185條之3第1項第1款所稱「駕駛動力交
    通工具而吐氣所含酒精濃度達每公升零點二五毫克或血液中
    酒精濃度達百分之零點零五以上」係屬抽象危險犯，不以發
    生具體危險為必要，只須客觀上行為人駕駛動力交通工具且
    其酒精濃度達到上開標準值，即認定行為人有「不能安全駕
    駛」之危險存在，查被告於為警查獲時吐氣所含酒精濃度為
    每公升0.34毫克，已達每公升0.25毫克以上。是核被告所為
    ，係犯修正前刑法第185條之3第1項第1款之不能安全駕駛動
    力交通工具罪。
  ㈡又按刑法第47條第1項於94年2月2日修正公布，95年7月1日施
    行，修正理由係以：「累犯之加重，係因犯罪行為人之刑罰
    反應力薄弱，需再延長其矯正期間，以助其重返社會，並兼
    顧社會防衛之效果。」，然系爭規定不分情節，基於累犯者
    有其特別惡性及對刑罰反應力薄弱等理由，一律加重最低本
    刑，於不符合刑法第59條所定要件之情形下，致生行為人所
    受之刑罰超過其所應負擔罪責之個案，其人身自由因此遭受
    過苛之侵害部分，對人民受憲法第8條保障之人身自由所為
    限制，不符憲法罪刑相當原則，牴觸憲法第23條比例原則。
    於此範圍內，有關機關應自本解釋公布之日起2年內，依本
    解釋意旨修正之。於修正前，為避免發生上述罪刑不相當之
    情形，法院就該個案應依本解釋意旨，裁量是否加重最低本
    刑（司法院大法官釋字第775號意旨參照）。經查，被告前
    曾二度因不能安全駕駛致交通危險案件，各經本院以107年
    度交簡字第133號判處有期徒刑2月、臺灣雲林地方法院以10
    8年度港交簡字第102號判處有期徒刑4月確定，分別於107年
    9月3日、109年1月27日執行完畢乙節，有臺灣高等法院被告
    前案紀錄表1份在卷可稽，足見被告受有期徒刑之執行完畢
    後，5年內故意再犯本件有期徒刑以上之罪，為累犯，且前
    案與本件屬同一罪質之公共危險案件，堪認前案之執行尚未
    收矯治之效，是綜合各情以觀，本件被告並無因累犯加重本
    刑致生其所受刑罰超過其所應負擔罪責之情形，則揆諸前揭
    解釋文意旨，應依法加重其刑。
  ㈢爰以行為人之責任為基礎，審酌被告於107、108年間因不能
    安全駕駛致交通危險案件，二度歷經偵審執行程序，當已明
    知酒精成分對人之意識能力具有不良影響，酒後駕車對一般
    往來之公眾及駕駛人自身皆具有高度危險性，卻漠視自己安
    危，亦罔顧公眾安全，又服用酒精後駕駛汽車進行路邊停車
    ，其行為顯然藐視法律禁制，對於交通安全所生危害嚴重，
    顯示前次刑之宣告及執行，尚未收矯治警惕之效，所為應予
    非難，兼衡其前科素行、自陳高中職畢業、現從事臨時工、
    離婚、無須扶養他人之智識程度、家庭、生活狀況（見交易
    卷第72頁）、犯罪動機、目的、手段、犯後矢口否認犯行之
    態度等一切情狀，量處如主文所示之刑，並諭知易科罰金之
    折算標準。
據上論斷，應依刑事訴訟法第299條第1項前段，刑法第2條第1項
前段、第47條第1項、第41條第1項前段，修正前刑法第185條之3
第1項第1款，刑法施行法第1條之1第1項，判決如主文。
本案經檢察官江祐丞偵查起訴，由檢察官王家春到庭執行職務。
中　　華　　民　　國　　111 　年　　4 　　月　　26　　日
                  刑事第十七庭  法  官  趙悅伶
上列正本證明與原本無異。
如不服本判決，應於判決送達後20日內敘明上訴理由，向本院提
出上訴狀 (應附繕本) ，上訴於臺灣高等法院。其未敘述上訴理
由者，應於上訴期間屆滿後20日內向本院補提理由書「切勿逕送
上級法院」。
                                書記官  許怡芬
中　　華　　民　　國　　111 　年　　4 　　月　　26　　日
附錄本案論罪科刑法條：
修正前中華民國刑法第185條之3第1項第1款
駕駛動力交通工具而有下列情形之一者，處2年以下有期徒刑，
得併科20萬元以下罰金：
一、吐氣所含酒精濃度達每公升零點二五毫克或血液中酒精濃度
    達百分之零點零五以上。